臺灣臺北地方法院民事判決　九十年度訴字第五六六一號
　　原　　　告　聲寶股份有限公司
　　法定代理人　丙○○
　　被　　　告　戊○○
　　　　　　　　乙○○
　　被　　　告　甲　○
　　訴訟代理人　丁○○
右當事人間請求損害賠償事件，本院判決如左：
    主      文
被告戊○○應給付原告新台幣壹仟佰玖拾捌萬零陸佰捌拾肆元，及自民國九十年十
一月二十一日起至清償日止，按年息百分之五計算之利息。
原告其餘之訴駁回。
訴訟費用由被告戊○○負擔。
本判決第一項於原告以新台幣肆佰陸拾柒萬元或同額之華南商業銀行可轉讓定期存單
供擔保後，得假執行。但被告戊○○如於假執行程序實施前，預以新台幣壹仟佰玖
拾捌萬零陸佰捌拾肆元為原告供擔保，得免予假執行。
原告其餘假執行之聲請駁回。
    事      實
甲、原告方面：
壹、聲明：
一、被告應連帶給付原告新台幣（下同）一千三百九十八萬零六百八十四元，及自起
    訴狀繕本送達翌日起至清償日止，按年利率百分之五計算之利息。
二、原告願以現金或同額之華南商業銀行可轉讓定期存單供擔保假執行。
貳、陳述：
一、被告戊○○原係原告公司員工，於民國八十七年十月間進入原告公司擔任營管部
    北區營管課會計一職，被告乙○○、甲○則為被告戊○○之人事保證人，與原告
    簽訂有「聲寶股份有限公司員工保證書」（下稱系爭保證書）。八十八年十一月
    份起，被告戊○○利用職務之便，意圖為自己不法之所有，將原告業務員交予其
    收納之公款，侵占入己，並以偽造假票據票號等方法掩飾其犯行，共計侵占原告
    公款一千三百九十八萬零六百八十四元，被告戊○○不法侵害原告上開款項，自
    應賠償予原告，而依人事保證書第一條第一款之約定，被告乙○○、甲○對於被
    告戊○○侵占原告公司款項行為所造成之損害，自應負連帶賠償責任，爰請求被
    告三人連帶賠償上開金額之款項。
二、被告戊○○雖坦承侵占一千零五十六萬五千七百三十三元之款項，然其其侵占金
    額至少達一千三百九十八萬零六百八十四元，理由在於：
（一）被告戊○○於八十七年十月間起擔任原告公司特販處會計一職，依正常作業程
      序，其於收受原告公司客戶支付之款項（現金、票據、匯入款）後，應將收到
      之數額在零星入金明細表中作成貨款入金，並將貨款存入公司之銀行帳戶，因
      此，如依正常作業流程，銀行對帳單顯示之「代收款項」（即存入金額）應與
      「入金明細表」入金之金額相符，然被告戊○○竟自八十八年十一月份起，利
      用職務之便，意圖為自己不法所有，侵占原告客戶支付之款項，案發後根據原
      告委任華信會計師事務所鄭素貞會計師查帳結果所作聲寶股份有限公司協議程
      序執行報告（下稱執行報告），發現截至九十年六月三十日止，有一千三百九
      十八萬零六百八十四元之差異，依一般公認會計原則，其短少金額即應為被告
      戊○○侵占之金額。就前揭差異，可比對會計師查核之執行報告附件「聲寶股
      份有限公司特販處入金明細表及銀行對帳單對照表」，得知在銀行對帳單中有
      多筆存入金額，在入金明細表中並沒有相應之入金，故在「差異金額」欄中即
      多出多筆正數之金額。相對地，在入金明細表中，被告戊○○製作了多筆入金
      ，但在銀行對帳單中卻沒有相應之存入金額，故在「差異金額」欄中，即多出
      多筆負數之金額。從八十八年十一月十六日至九十年六月三十日止，各筆正負
      差異金額累積計算結果為負一千三百九十八萬零六百八十四元。因特販處之入
      金及存款作業均係被告戊○○一人經手，上揭差額即屬被告戊○○侵占金額，
      當無疑義。
（二）依商業會計處理準則第二條規定：「商業會計事務之處理，應依本法、本準則
      及有關法令辦理；其未規定者，依照一般公認會計原則辦理。」而財團法人中
      華民國會計研究發展基金會審計準則委員會所發布之多項公報內容，即係上開
      規定中之「一般公認會計原則」，會計師執行職務時應予遵守。就會計師於受
      託對財務資訊執行協議程序之情況，財團法人中華民國會計研究發展基金會審
      計準則委員會即發布審計準則公報第三十四號「財務資訊協議程序之執行」，
      供會計師查核時遵守。本件會計師查帳內容即屬該公報第四條第一款規定之「
      特定財務資訊」中之「應收帳款」，其相關之財務資訊則有：１、入金明細表
      ；２、金融機構代收款項之記錄（即銀行對帳單）。其中「入金明細表」為被
      告戊○○自行操作電腦所製作，已經其自認，而「銀行對帳單」為華南銀行所
      提供之資料，皆屬真正，故上揭二筆財務資訊雖係由原告公司交付會計師以供
      查帳，但並不影響會計師本於公正第三人之地位，依一般公認會計原則作成足
      供採信之執行報告（即查帳結果）。
三、被告戊○○侵占之手法大致可分為如下幾種：
（一）被告戊○○將客戶支付之款項據為己有後，為使帳面平衡，乃在零星入金明細
      表中偽造虛偽之票據作為貨款入金，因此科目餘額表之託收票據虛增而沖銷應
      收帳款，致被告戊○○之主管無從在帳面上發現任何異狀，但從銀行對帳單上
      可知實際上被告戊○○並未存入任何金額。就此部分，至案發之九十年六月為
      止，已經查出被告戊○○偽造十四張假票據虛增在科目餘額表之託收票據科目
      項下，被告戊○○藉此十四張假票據虛增一千零一十三萬零三十三元，即為其
      以此手法侵占之金額，此部分之犯罪手法與侵占金額業經被告戊○○承認，應
      無疑義。
（二）被告戊○○依各業務員填寫之繳款明細表分別作成貨款入金後，本應將收得之
      數筆款項一次存入公司帳戶，但被告戊○○卻未將實際收得之金額全數存入帳
      戶，而係將其差額中飽私囊。此部分由入金明細表及銀行對帳單差異表中入金
      金額與存入金額不符足證，被告戊○○就此部分侵占之金額，扣除前述十四張
      假票據之金額後為三百八十五萬零六百五十一元，雖被告戊○○否認其侵占之
      金額達此數額，然入金明細表係被告戊○○本人所製作，銀行對帳單為華南銀
      行所提供，皆屬真正，整個作業程序皆由被告戊○○一人經手，若其差額非被
      告戊○○所侵占，被告戊○○如何解釋其差額之去向？
（三）綜上，被告戊○○依上揭三種侵占手法所得之金額，應不低於執行報告所發現
      之差額一千三百九十八萬零六百八十四元，被告戊○○狡辯其侵占金額未達此
      金額，不足為信。
四、本件人事保證契約係以系爭保證書之書面為之，已符合民法第七百五十六條之一
    之要式性，保證人親自簽名並非人事保證契約成立之要件，被告乙○○主張保證
    人未親自簽名，其要式未完成云云，於法無據。本件被告戊○○代理被告乙○○
    及甲○之簽名確實取得授權，理由如下：
（一）被告乙○○係被告戊○○之父，二人同住於台北市○○區○○路七十六號。本
      件被告戊○○之侵占罪行被發現時，原告立即於九十年七月五日寄發存證信函
      予乙○○，請求其負保證人之賠償責任，並於九十年八月二十四日查封其不動
      產，被告二人當時均未否認乙○○係戊○○之保證人，足證乙○○確實同意擔
      任戊○○之保證人。雖被告乙○○主張其於原告為假扣押時即命限期起訴云云
      ，但限期起訴係法律規定之程序，並不等同於對授權之「異議」，故不能據以
      推翻被告乙○○當初之授權。
（二）本件準備程序中，被告戊○○自認保證書上之乙○○及甲○之簽名皆為其代簽
      ，且自認被告甲○之簽名係取得其授權，但否認取得乙○○之授權。依據經驗
      法則，被告戊○○既能取得未同住一起之朋友之授權，當無不能取得同住一屋
      簷下之父親之授權之理。故被告戊○○既能取得未同住一起之朋友之同意，其
      竟宣稱未取得同住一屋簷下之父親之同意，顯然違背經驗法則，其否認取得其
      父之授權，顯係事後維護其父以脫免賠償責任之藉口，不足為信。
五、被告乙○○復依民法第七百五十六條之二之規定，主張原告所請求金額逾越法律
    許可云云，亦不足採，因該條係規定「除法律另有規定或契約另有訂定外，其賠
    償金額以賠償事務發生時，受僱人當年可得報酬之總額為限。」本件系爭保證書
    第一條已明訂保證人於被保證人「盜竊或侵占公款者」，願負連帶賠償之完全責
    任，契約顯另有約定，已排除法定賠償上限之限制，而本件被告戊○○侵占犯行
    已經確定，原告依約得請求保證人負全部賠償責任。
六、被告甲○主張其未擔任被告戊○○之人事保證人部分亦不足採，因其所謂經常因
    公出國云云，並未提出證據，且縱屬真正，亦無礙於其同意擔任被告戊○○之保
    證人。況被告甲○雖未親自簽名於系爭保證書上，但如前所述，保證人親自簽名
    並非人事保證契約成立之要件，仍得由其授權人為之，而系爭保證書上保證人甲
    ○確實授權戊○○簽訂人事保證契約，已經戊○○所自認，被告甲○自應負保證
    人之連帶賠償責任。
參、證據：提出聲寶股份有限公司員工保證書、台灣桃園地方法院檢察署刑事傳票、
    存證信函、本院民事執行處囑託查封登記書、會計師查核報告書為證，並聲請調
    閱乙○○在台北國際商業銀行興隆分行之開戶及貸款文件。
乙、被告戊○○方面：
    未於言詞辯論期日到場，據其前於準備程序到場聲明陳述略以：
壹、聲明：
一、原告之訴及假執行之聲請均駁回。
二、如受不利之判決，願供擔保請准宣告免為假執行。
貳、陳述：
一、我在八十七年十月六日進入原告公司，八十八年十一月開始挪用公司款項，挪用
    時曾在自己的電腦虛設帳號，統計出來的金額應該只有一千零五十六萬五千七百
    三十三元，原告所提金額有誤。
二、保證契約書中三人之簽名都是我簽的，我平時與父母同住，我父親即被告乙○○
    部分之人事資料，是我自己拿身分證影本填寫，事先未經過父親之同意，因為我
    父親很忙，他有身分證影本放在抽屜，我自己私下拿來填寫，因為未曾告知母親
    ，我母親也沒有同意這件事。被告甲○則是我的朋友，在被告甲○某日晚間到我
    家時，我事先有告訴被告甲○，我就拿被告甲○的身分證影本填寫，被告甲○並
    沒有看過這份文件。
丙、被告乙○○部分：
壹、聲明：
一、原告之訴及其假執行之聲請均駁回。
二、如受不利判決，願供擔保請准宣告免為假執行。
貳、陳述：
一、按當事人主張有利於己之事實者，就其事實有舉證之責任；民事訴訟如係由原告
    主張權利者，應先由原告負舉證之責，若原告先不能舉證，以證實自己主張之事
    實為真實，則被告就其抗辯之事實即令不能舉證，或其所舉證據尚有瑕累，亦應
    駁回原告之請求，民事訴訟法第二百七十七條及最高法院十七年上字九一七號判
    例均著有明文。原告所稱之「其委任之會計師，所計算之金額，為一般公認會計
    原則」、「原告公司特販處之入金及存款作業均係被告戊○○一人經手」、「被
    告戊○○有如何之侵占手法」等，除被告戊○○所自認者外，均未舉證，其就該
    部分引申所為之推論，完全無據。實則，原告所委任之會計師，費用由其所出，
    立場上已難期公平，又未經被告等參與，且會計師所需之文件，均由原告提供，
    被告均無從置喙，其結果若能舉之為證，則律師本於其受當事人委任，所為之陳
　　述事實之訴訟行為，均不需舉證，則民事訴訟法上舉證責任之規定，均成具文。
    又原告特販處之會計，本非僅有被告戊○○一人，此為明顯之事實，原告因其帳
    目不清，且為上市公司，遂藉本件訴訟之便，清理其帳目，以求對證管會有所交
    待，始為該不實之陳述，然此亦不能解免其舉證責任。
二、本件被告乙○○於原告為假扣押時，即依法聲請鈞院命原告限期起訴，以茲究明
    事實，原告方於期限內提起本訴，故被告乙○○並無「未表示異議」，亦無默示
    同意為被告戊○○人事保證人之情事，原告僅謂被告乙○○未否認，即「視為」
    承認，於法無據。
三、「稱人事保證者，謂當事人約定，一方於他方之受僱人將來因職務上之行為而應
    對他方為損害賠償時，由其代負賠償責任之契約。前項契約，應以書面為之。」
    「人事保證之保證人，以僱用人不能依他項方法受賠償者為限，負其責任。」民
    法第七百五十六條之一、之二均定有明文。本件原告既自承系爭保證書並非被告
    乙○○所親自簽名，則準據前揭法條，人事保證契約顯為要式契約，其要式未完
    成前，契約未成立。被告乙○○既未親自簽名，如何能謂與原告之間有書面合意
    之要式行為？是原告之訴，顯無理由。又人事保證契約，係定式之要式行為，是
    否為二造合意訂立，並親自簽立，係為本件爭點，此需原告舉出詳實之直接證據
    ，不能以「顯然違背經驗法則」之理由，而推論被告戊○○有維護其父之行為，
    即令被告乙○○應負損害賠償責任。是原告之訴，顯無其理。
四、綜上所陳，本件原告起訴謂被告乙○○為被告戊○○之人事保證人，並請求被告
    乙○○負保證人之連帶賠償責任云云，顯無理由，因被告乙○○從未為被告戊○
    ○向原告有任何人事保證之承諾，而原告所呈系爭保證書，被告乙○○從未見過
    ，自亦未簽署，原告執此謂被告乙○○與其有如何之保證法律關係，應有誤會，
    原告應加舉證，以實其說。
參、證據：聲請調閱乙○○在台北國際商業銀行興隆分行之開戶及貸款文件。
丁、被告甲○部分：
壹、聲明：
一、原告之訴及其假執行之聲請均駁回。
二、如受不利判決，被告願供擔保請准宣告免為假執行。
貳、陳述：
一、被告甲○於八十五年至八十七年間，因公經常出國，復於八十八年四月起定居荷
    蘭，原告主張被告甲○為被告戊○○任職原告公司營業部北區營業課會計一職之
    人事保證人一節，核與事實不符，因被告甲○自始未擔任被告戊○○之人事保證
    人，被告甲○只是曾交付身分證影本委託被告戊○○代辦行動電話，故原告所提
    員工保證書上連帶保證人「甲○」及其相關住址、戶籍地址、身分證字號、電話
    、與被保人關係、年齡等資料，均非被告甲○所填寫，其上字跡與被告甲○平日
    書寫之字跡亦不符，上開被告甲○個人年籍資料，應係被告戊○○根據被告甲○
    所交付之身分證影本而記載，此亦經被告戊○○於九十一年三月十二日準備程序
    當庭自承上述各欄內容均係其自行填寫。
二、於九十一年三月十二日庭訊中，原告自承本件人事保證該公司未作對保手續，則
    原告自不得以員工保證書上載明保證人有「甲○」，即謂被告甲○與原告間成立
    人事保證契約。原告與被告甲○間既無人事保證契約關係，原告主張被告甲○就
    被告戊○○侵占原告公司款項，應與被告戊○○負連帶賠償責任云云，即屬無理
    由。
戊、本院依職權向台北國際商業銀行興隆分行調閱乙○○之銀行帳戶及貸款資料。
    理      由
甲、程序方面：
    本件被告戊○○未於言詞辯論期日到場，核無民事訴訟法第三百八十六條所列各
    款情形，爰依原告之聲請，對被告戊○○部分由其一造辯論而為判決。
乙、實體方面：
一、原告起訴主張被告戊○○係其公司之員工，於八十七年十月間進入原告公司擔任
    營管部北區營管課會計一職，被告乙○○、甲○則為被告戊○○之人事保證人。
    自八十八年十一月份起，被告戊○○利用職務之便，意圖為自己不法之所有，將
    原告業務員交予其收納之公款，侵占入己，並以偽造假票據票號等方法掩飾其犯
    行，共計侵占原告公款一千三百九十八萬零六百八十四元，被告戊○○不法侵害
    原告上開款項，致原告受有損害，自應負賠償之責，而被告乙○○、甲○為被告
    戊○○之人事保證人，依系爭保證書第一條第一款之約定，對於被告戊○○侵占
    原告公司款項行為所造成之損害，應負連帶賠償責任，爰依侵權行為損害賠償請
    求權及人事保證契約請求被告戊○○、乙○○、甲○連帶賠償上開款項等情。
二、被告戊○○則以：伊自八十八年十一月開始挪用原告公司款項，挪用時曾在自己
    之電腦上虛設帳號，統計出來之金額應只有一千零五十六萬五千七百三十三元，
    原告所稱金額有誤；被告乙○○則以：其從未為被告戊○○向原告有任何人事保
    證之承諾，其從未見過原告所提系爭保證書，亦未在系爭保證書上簽名，且人事
    保證契約為要式契約，被告乙○○既未親自簽名，如何能謂與原告間有書面合意
    之要式行為，又原告所委任之會計師，費用由原告支付，立場上已難期公平，復
    未經被告三人之參與，參以會計師所需之文件，均由原告提供，是該會計師之查
    核報告顯不足採；被告甲○則以：伊自始未擔任被告戊○○之人事保證人，只是
    曾交付身分證影本委託被告戊○○代辦行動電話，原告所提系爭保證書上連帶保
    證人「甲○」之簽名及相關人事資料，應係被告戊○○根據被告甲○交付之身分
    證影本而記載，被告甲○與原告間既無人事保證契約關係存在，原告主張被告甲
    ○就被告戊○○侵占原告公司款項，應與被告戊○○負連帶賠償責任云云，顯無
    理由等語，資為抗辯。
三、原告主張被告戊○○係原告公司之員工，於八十七年十月間進入原告公司擔任營
    管部北區營管課會計一職，自八十八年十一月份起，被告戊○○利用職務之便，
    意圖為自己不法之所有，將原告業務員交予其收納之公款，侵占入己，並以偽造
    假票據票號等方法掩飾其犯行等事實，業據原告提出聲寶股份有限公司員工保證
    書、台灣桃園地方法院檢察署刑事傳票等件為證，並為被告所不爭執，堪信為真
    實。
四、原告主張被告乙○○、甲○為被告戊○○之人事保證人，被告戊○○利用職務之
    便，侵占原告公司款項一千三百九十八萬零六百八十四元，被告戊○○、乙○○
    、甲○應連帶賠償上開款項等情，惟為被告三人所否認，並以前揭情詞置辯。是
    以，本件茲應審究者，在於：（一）被告乙○○、甲○是否為被告戊○○就職原
    告公司擔任其人事保證之保證人？（二）被告戊○○侵占原告公司款項之金額為
    多少？經查：
（一）被告乙○○、甲○是否為被告戊○○就職原告公司擔任其人事保證之保證人？
    (1)按稱人事保證者，謂當事人約定，一方於他方之受僱人將來因職務上之行為而
      應對他方為損害賠償時，由其代負賠償責任之契約。前項契約，應以書面為之
      ，民法第七百五十六條之一定有明文。此項規定於民法債編修正施行前成立之
      人事保證，亦適用之，民法債編施行法第三十五條復有明文。本件系爭人事保
      證書雖簽訂於八十七年十月二十日，揆諸前揭條文所示，即應適用八十八年五
      月五日施行之民法第七百五十六條之一之規定，亦即人事保證應以書面為之。
    (2)按當事人互相表示意思一致者，無論其為明示或默示，契約即為成立，民法第
      一百五十三條第一項定有明文。是契約之成立，須有要約與承諾二者意思表示
      一致之事實始足當之，若無此事實，則契約尚未合法成立，自不發生契約之效
      力。本件系爭保證書上關於連帶保證人乙○○、甲○之簽名及相關人事資料，
      係由被告戊○○代簽及書寫一節，為被告戊○○所自認，並為原告所不爭執，
      則被告乙○○、甲○既未在系爭保證書上簽名，即未對於原告人事保證之要約
      為承諾，兩造間關於系爭保證書之意思表示既未一致，揆諸前揭說明所示，原
      告與被告乙○○、甲○間即無成立人事保證法律關係之可言。
    (3)原告雖主張系爭保證書係由被告乙○○、甲○授權被告戊○○簽名，系爭保證
      書已對被告乙○○、甲○發生效力云云，惟為被告乙○○、甲○所否認。查被
      告乙○○、甲○未在系爭保證書上簽名，已如前述，而原告對於被告乙○○、
      甲○授權被告戊○○簽名表示同意訂立人事保證契約之有利於己之事實，復未
      舉證以佐其說，則依民事訴訟法第二百七十七條之規定，即難因被告戊○○片
      面之陳述，即謂系爭保證書已對被告乙○○、甲○發生效力。是原告上開主張
      ，尚無可採。
    (4)原告雖主張被告戊○○之侵占罪行被發現時，原告立即於九十年七月五日寄發
      存證信函予被告乙○○，請求其負保證人之賠償責任，並於九十年八月二十四
      日查封其不動產，被告乙○○、戊○○二人當時均未否認乙○○係戊○○之保
      證人，足證被告乙○○確實同意擔任戊○○之保證人云云。惟查，被告乙○○
      未在系爭保證書上簽名，且未對於系爭人事保證之要約為承諾，原告與被告乙
      ○○間並未成立人事保證關係，已如前述，縱被告乙○○事後於原告依人事保
      證契約請求其負損害賠償責任時未表示異議，亦不因其單純之沈默，而認為已
      默示承認其為連帶保證人。況被告乙○○辯稱其於原告為假扣押時，即聲請本
      院命原告限期起訴，以茲究明事實，原告方於期限內提起本訴等情，此為原告
      所不爭執，故被告乙○○即無默示同意為被告戊○○人事保證人之情事。是原
      告上開主張，尚無可採。
    (5)綜上，被告乙○○、甲○既未在系爭保證書上簽名，且未授權被告戊○○代為
      簽名，即未對於原告人事保證之要約為承諾，被告乙○○、甲○即非被告戊○
      ○任職原告公司之人事保證人。
（二）被告戊○○侵占原告公司款項之金額為多少？
    (1)按「本法所稱商業，謂以營利為目的之事業，其範圍依商業登記法、公司法及
      其他法律之規定。」「商業會計事務，謂依據一般公認會計原則從事商業會計
      事務之處理及據以編製財務報表。商業通用之會計憑證、會計科目、帳簿及財
      務報表，其名稱、格式及財務報表編製方法等有關規定之商業會計處理準則，
      由中央主管機關定之」，商業會計法第二條、第十三條定有明文。而依據經濟
      部所發布之商業會計處理準則第二條亦明定：「商業會計事務之處理，應依本
      法、本準則及有關法令辦理；其未規定者，依一般公認會計原則辦理。」是我
      國關於商業會計事務之處理與財務報表之編製，除依相關法令規定外，必須依
      照一般公認會計原則辦理。而所謂一般公認會計原則，依據經濟部八十七年七
      月二十七日經（八七）商字第八七二一七九八八號函回覆會計師公會之函文中
      ，指出一般公認會計原則之內容與適用順序，係指我國財務會計準則委員會所
      頒佈之財務會計準則公報及公報之解釋令函、國際會計人員聯合會（Ｉｎｔｅ
      ｒｎａｔｉｏｎａｌ　Ｆｅｄｅｒａｔｉｏｎ　ｏｆ　Ａｃｃｏｕｎｔａｎｔ
      ｓ）所頒佈之國際財務會計準則公報、會計學理及權威機構所發布之會計文獻
      。目前國內會計實務之運作上，除相關法令外，所謂一般公認會計原則，係指
      民間機構即財團法人中華民國會計研究發展基金會（下稱會計研究發展基金會
      ）所下轄之財務會計準則委員會所發布之財務會計準則公報，以及針對準則公
      報進一步所作之財務會計準則解釋，以其中所揭示之一般公認會計原則作為國
      內會計實務運作之主要準則依據。商業會計處理準則既係由法律授權中央主管
      機關即經濟部定之，則經濟部之上開函釋，即具有補充法律適用之效力。又會
      計研究發展基金會雖係一民間財團法人，然該基金會實係行政院及財政部籌募
      基金所設立，其目的在藉由財務會計準則及審計準則之制訂與修訂，透過會計
      師依照該基金會發布之準則，嚴格查核與公正判斷我國發行公司之財務報表，
      以取信於眾，健全我國證券市場資金之募集。主管機關經濟部既將該基金會所
      發布之財務務會計準則公報作為補充法律適用之準則，且該基金會又係由財政
      部組織及運作，足見該基金會所發布之財務會計準則或審計準則公報，即為會
      計師查核簽證之憑據或慣例。
    (2)原告主張被告戊○○利用職務之便，將原告業務員交予其收納之公款，侵占入
      己，共計侵占原告公款一千三百九十八萬零六百八十四元等事實，業據提出華
      信會計事務所鄭素貞會計師查核報告書為證，該查核報告書已言明係依會計研
      究發展基金會發布之審計準則公報第三十四號「財務資訊協議程序之執行」，
      受託對原告特販處現金涉嫌短少金額之事進行核對，經抽查核對原告公司入金
      明細表（該作業程序係由被告戊○○一人經手）、金融機構代收款項之記錄（
      即銀行對帳單），並加以調節後，發現有上開金額之差異。被告戊○○既擔任
      原告公司特販處會計一職，依正常作業程序，其於收受原告公司客戶支付之款
      項（現金、票據、匯入款）後，即應將收到之數額在零星入金明細表中作成貨
      款入金，並將貨款存入公司之銀行帳戶，因此，如依正常作業流程，銀行對帳
      單顯示之「代收款項」（即存入金額）應與「入金明細表」入金之金額相符，
      依會計研究發展基金會審計準則委員會於八十八年八月二十四日發布之第三十
      四號「財務資訊協議程序之執行」第四條：「會計師受託執行協議程序之範圍
      ，可能包括下列財務資訊：1.特定財務資訊，如應付帳款、應收帳款：：」之
      規定，鄭素貞會計師既經抽查核對入金明細表、金融機構代收款項之記錄後，
      發現有上開金額之短少，則原告主張短少之一千三百九十八萬零六百八十四元
      係由被告戊○○利用職務之便侵占入己之情，尚非無據。被告戊○○空言依自
      己虛設之電腦帳號統計結果，侵占金額只有一千零五十六萬五千七百三十三元
      云云，其上開所辯，即無可採。
    (3)被告乙○○雖辯稱鄭素貞會計師查核報告書係原告出資委任，立場上已難期公
      平，且未經被告三人參與，前開查核報告之公信力殊值懷疑云云。惟查，原告
      主張上開查核報告書係會計師依據一般公認會計原則而製作，雖有所誤認（應
      係依據審計準則公報而製作），然會計研究發展基金會所發布之財務務會計準
      則或審計準則公報，應作為會計師查核簽證之準據或慣例，已如前述，且會計
      師承辦財務報告之查核、簽證，如明知會計處理與有關法令、一般會計原則或
      慣例不相一致，而未予指明時，依會計師法第二十四條、第三十九條之規定，
      尚應構成會計師懲戒之事由。是會計師雖係由一方當事人出資委任，且未經他
      造當事人之參與，但仍須依據一般公認會計原則或審計準則提出查核報告或簽
      證，則會計師之查核報告或簽證即具有公信力。被告乙○○既未具體指明上開
      查核報告書有何違反審計準則公報之處，其上開所辯，亦無足採。
    (4)綜此，足見原告主張被告戊○○利用職務之便，侵占原告公司款項一千三百九
      十八萬零六百八十四元，尚非無據。
五、綜上所述，被告戊○○利用職務上機會侵占原告公司款項一千三百九十八萬零六
    百八十四元，致原告受有損害，即應負損害賠償責任，而被告乙○○、甲○既未
    就被告戊○○任職原告公司擔任其人事保證之保證人，即不須為被告戊○○之職
    務上侵占行為負連帶賠償責任。從而，原告依侵權行為法律關係請求被告戊○○
    賠償一千三百九十八萬零六百八十四元，並自起訴狀繕本送達翌日（即九十年十
    一月二十一日）起至清償日止，按年息百分之五計算之利息，為有理由，應予准
    許。至原告依人事保證契約關係訴請被告乙○○、甲○與被告戊○○負連帶賠償
    之責部分，則屬無據，應予駁回。
六、本件事證已臻明確，兩造其餘攻擊防禦方法及舉證，核於判決結果無影響，爰不
    一一論述，附此敘明。
丙、假執行之宣告：
    兩造陳明願供擔保請為宣告假執行或免為假執行，經核原告勝訴部分，原告及被
    告戊○○之請求均與規定相符，爰分別酌定相當之擔保金額予以宣告。原告其餘
    假執行之聲請，因訴之駁回而失所依據，不予准許。
丁、結論：
    本件原告之訴為一部有理由，一部無理由，依民事訴訟法第三百八十五條第一項
    前段、七十九條但書、第三百九十條第二項、第三百九十二條，判決如主文。
中　　　華　　　民　　　國　　九十一　　年　　　七　　　月　　二十五　　日
                                        民事第六庭審判長法  官   周玫芳
                                                        法  官   姜悌文
                                                        法  官   林孟皇
右為正本係照原本作成
如對本判決上訴，須於判決送達後廿日內向本院提出上訴狀
中　　　華　　　民　　　國　　九十一　　年　　　七　　　月　　二十五　　日
　　　　　　　　　　　　　　　　　　　　　　　　　　　　法院書記官　劉寶鈴
